臺灣基隆地方法院民事裁定
111年度消債抗字第5號
抗  告  人
即  債務人  蕭東栢  

代  理  人  黃紘勝律師
上列抗告人因消費者債務清理事件聲請更生，對於中華民國111
年2月14日本院111年度消債更字第27號裁定提起抗告，本院合議
庭裁定如下：
    主  文
原裁定廢棄。 
    理  由
一、債務人向本院聲請債務清理之調解（本院民國110年度司消
    債調字第128號），惟債權人未於調解期日到場以致協商無
    果（調解不成立），債務人遂當庭提出更生之聲請；而原審
    法院認「債務人自承其『聲請調解以前，均未聯繫債權銀行』
    ，足證債務人並未盡力協商債務」，乃於111年2月14日，以
    111年度消債更字第27號裁定，否准債務人之更生聲請（下
    稱系爭否准裁定）。
二、債務人不服系爭否准裁定，於法定期間提起抗告。其抗告意
    旨略以：債權人未於調解期日到場以致協商無果（調解不成
    立），原非得以苛求債務人之歸責事由，且縱認債務人因此
    可責，原審未予補正機會亦有違誤，爰於法定期間提起抗告
    ，求予廢棄系爭否准裁定等語。
三、經查：
  ㈠債務人於110年11月22日，向本院聲請債務清理之調解（本院
    110年度司消債調字第128號），經本院司法事務官指定期日
    通知債務人與全體債權人到場協商，而債權人則未到場兼未
    以書狀提出協商方案，以致債務清理之調解無以為繼，是本
    院乃就債務人製發「調解不成立證明書」。此首有本院110
    年度司消債調字第128號案卷資料可供查考。是債務人已然
    滿足消費者債務清理條例（下稱債清條例）第151條第1項之
    程式，其因調解不成立而聲請更生，自「無」「不備要件」
    之情事可言。
  ㈡承前，債務人聲請債務清理之調解無果，已然滿足債清條例
    第151條規定之程式要件。而債務人雖於上開期日，向本院
    司法事務官陳明「其『聲請調解以前，並未聯繫債權銀行』」
    等語，然債務人此前曾否聯繫債權銀行，與其是否戮力協商
    清償乙情，原屬迥不相牟之兩事，故原審僅憑債務人於調解
    期日之片段應答，旋論稱「債務人未戮力協商」云云，客觀
    上已屬率斷而有偏失。況聲請更生或清算不合程式或不備其
    他要件者，法院應以裁定駁回之，「但其情形可以補正者，
    法院應定期間先命補正」，債清條例第8條定有明文，而債
    清條例第11條之1亦規定：「法院就更生或清算之聲請為駁
    回裁定前，應使債務人有到場陳述意見之機會。」考其立法
    理由，係為保障更生或清算聲請程序債務人之聽審請求權，
    藉由賦與債務人到場就相關資料為補充或說明之機會，期使
    法院再次審慎斟酌是否裁定開始更生或清算，從而提昇法院
    准、駁結論之正確性；因本院遍核原審全卷，原審雖認「債
    務人自承其『聲請調解以前，均未聯繫債權銀行』，足證債務
    人並未盡力協商債務」，然卻未酌定相當期間命為補正，復
    未通知債務人到場陳述，旋驟以系爭否准裁定，駁回債務人
    之更生聲請，是其本件更生之審查程序，已然違背債清條例
    第8條、第11條之1等法律規定，不僅侵害債務人之聽審請求
    權，亦就債務人之程序權保障有所妨礙，從而，原審於債務
    人已然滿足債清條例第151條規定要件之前提下，未予債務
    人補正以及到場陳述之機會，旋驟為系爭否准裁定，其所踐
    行之審查程序自非適法。
四、綜上，原審所為系爭否准裁定，違反債清條例所明定之審查
    程序，債務人提起抗告，指摘不當，求予廢棄，為有理由；
    又系爭否准裁定既侵害債務人之聽審請求權，並就債務人之
    程序權保障有所妨礙，為期確保債務人補正以及到場陳述之
    審級利益，本件自不宜由本院逕行裁定，而應廢棄原裁定，
    發回原審另為適法之處理。
五、據上論結，本件抗告為有理由，依消費者債務清理條例第15
    條，民事訴訟法第492條，裁定如主文。
中　　華　　民　　國　　111 　年　　4 　　月　　11　　日
                  民事審判長法  官   黃梅淑   
                            法  官   周裕暐
                            法  官   王慧惠
以上正本係照原本作成。　　　　　　　　　　　　　　
本裁定除以適用法規顯有錯誤為理由，不得再抗告。如提起再抗
告，應於收受後10日內，向本院提出再抗告狀，並繳納再抗告費
新臺幣1,000元。　
中　　華　　民　　國　　111 　年　　4 　　月　　11　　日
                            書記官   姚安儒